臺灣橋頭地方法院民事裁定
109年度消債清字第3號
聲請人即債  李宜恬  
務人                  
0000000000000000

0000000000000000

上列當事人因消費者債務清理事件聲請清算，本院裁定如下：
    主  文
聲請人李宜恬自民國一百零九年六月二十九日下午四時起開始清
算程序。
命司法事務官進行本件清算程序。
    理  由
一、聲請意旨略以：聲請人即債務人李宜恬前向金融機構辦理信
    用貸款、信用卡契約等，致積欠無擔保債務計新臺幣（下同
    ）6,046,051元，因無法清償債務，乃於民國108年9月間向
    臺灣高雄地方法院（下稱高雄地院）聲請前置調解，惟因無
    法負擔債權人所提還款方案，而於108年10月8日調解不成立
    ，經聲請清算程序而移送本院，因聲請人有不能清償債務或
    有不能清償之虞，復未經法院裁定開始更生程序或宣告破產
    ，爰依法聲請准予裁定清算等語。
二、按「債務人不能清償債務或有不能清償之虞者，得依本條例
    所定更生或清算程序，清理其債務。」消費者債務清理條例
    （下稱消債條例）第3條定有明文。衡以消費者與金融機構
    間債之關係之發生，係依契約自由原則及相互間之信賴為基
    礎，此為社會經濟活動得以維繫及發展之重要支柱，債務人
    經濟窘迫，固不應任其自生自滅，債權人一方之利益，仍不
    能因之摒棄不顧。是債務人於協商程序中，自應本於個人實
    際財產及收支狀況，依最大誠信原則，商討解決方案。如終
    究不能成立協商，於聲請更生或清算時，法院審酌上開條文
    所謂「不能清償或有不能清償之虞」，自宜綜衡債務人全部
    收支、信用及財產狀況，評估是否因負擔債務，而不能維持
    最基本之生活條件；所陳報之各項花費，是否確屬必要性之
    支出；如曾有協商方案，其條件是否已無法兼顧個人生活之
    基本需求等情，為其判斷之準據。
三、經查：
  ㈠聲請人前向各金融機構辦理信用貸款、信用卡契約等，致現
    積欠無擔保債務至少6,046,051元，前即已因無法清償債務
    ，而於108年9月間向高雄地院聲請前置調解，因無法負擔債
    權人所提還款方案而於108年10月8日調解不成立，經聲請清
    算程序且移送本院等情，此有108年9月12日前置調解聲請狀
    所附債權人清冊、財團法人金融聯合徵信中心前置協商專用
    債權人清冊、信用報告及調解筆錄等件在卷可稽，堪信為真
    實。
  ㈡聲請人現為代班櫃檯人員，自陳每月薪資約17,500元至20,10
    0元，依其所提薪資明細表所示每月薪資皆低於20,100元，
    而其現勞工保險投保於職業工會，名下尚有新光人壽保險解
    約金225,527元，107、108年度未有申報所得等情，有財產
    及收入狀況說明書、綜合所得稅各類所得資料清單暨國稅局
    財產歸屬資料清單、本院稅務電子閘門財產所得調件明細表
    、勞工保險投保資料表、109年4月21日陳報狀所附薪資明細
    表、雇主出具之代班工作證明、109年5月20日新光人壽保險
    股份有限公司陳報狀等件附卷可證。則查無聲請人有其他收
    入來源，佐以聲請人已提供客觀上非不可採信之收入證明，
    則以其自陳每月最高薪資20,100元作為核算其現在償債能力
    之基礎，尚能反映真實收入狀況。
  ㈢至支出部分，聲請人主張需扶養母親，每月支出扶養費3,000
    元。按直系血親相互間，互負扶養之義務，民法第1114條第
    1 款定有明文。查聲請人母親李盧○○，其108年度申報所得
    僅100元，名下僅有供其居住之房屋、土地各一筆等情，有
    戶籍謄本、本院稅務電子閘門財產所得調件明細表等附卷可
    證。扶養費用部分，依消債條例第64條之2第1、2項，並參
    照消民法第1118、1119條規定，其負扶養義務之程度，亦應
    考量其目前身負債務之窘境，所負擔之扶養義務能力，自非
    比一般，在無其他更為詳實之資料可供佐證之情形下，故本
    院認定以109年度高雄市最低生活費標準之1.2倍15,719元為
    標準，則與2名手足分擔母親扶養費後，聲請人每月應支出
    母親扶養費應以5,240元為度（計算式：15,719÷3＝5,240）
    ，聲請人就此主張支出3,000元，應認可採。至聲請人個人
    日常生活必要費用部分，審酌聲請人負債之現況，基於社會
    經濟活動之互賴及誠信，該日常生活所需費用，自應節制開
    支，不得有超越一般人最低生活標準之享受，否則反失衡平
    ，本院依消債條例第64條之2第1項，參酌衛福部社會司所公
    告歷年最低生活費標準，109年度高雄市最低生活費標準13,
    099元之1.2倍為15,719元，則聲請人每月最低生活費除有特
    殊情形並有證據證明者外，自宜以此為度，始得認係必要支
    出。然聲請人主張每月個人必要生活費為10,000元，尚低於
    上開標準甚多，亦屬可採。
  ㈣綜上所述，以聲請人現每月之收入20,100元為其償債能力基
    準，扣除個人必要生活費10,000元及扶養費3,000元後僅餘7
    ,100元，而聲請人目前負債總額為6,046,051元，扣除名下
    保險解約金225,527元後，債務餘額為5,820,524元，以上開
    餘額按月攤還結果，約68年期間始能清償完畢，堪認聲請人
    確有不能清償債務或有不能清償之虞之情事。從而，聲請人
    主張已不能清償債務，聲請本院准予清算，依所舉事證及本
    院調查結果，即無不合。
四、末按「法院開始清算程序之裁定，應載明其年、月、日、時
    ，並即時發生效力。」、「法院裁定開始更生或清算程序後
    ，得命司法事務官進行更生或清算程序，必要時得選任律師
    、會計師或其他適當之自然人或法人一人為監督人或管理人
    。」，消費者債務清理條例第83條第1項、第16條第1項分別
    定有明文。本件聲請人其目前收入及財產狀況，不能履行債
    務，未償之債務亦屬不能清償，有如上述。從而，聲請人聲
    請清算，洵屬有據，應予准許，爰命司法事務官進行本件清
    算程序。
五、依消費者債務清理條例第11條第1項、第83條第1項、第16條
    第1項，裁定如主文。
中　　華　　民　　國　 109　　年　　6 　　月　　29　　日
              　　民事庭　法　官　李姝蒓
以上正本係照原本作成。
本裁定已於109年6月29日下午4 時公告。
本裁定不得抗告。
中　　華　　民　　國　 109　　年　　6 　　月　　29　　日
  　                      書記官　郭南宏